---
title: R 기초 익히기
author: "ksg"
date: 2015.11.24
output: html_document
---

## R기초익히기
### R의 편리한 기능들
  - 스크립트 내용에서 crt-R / run
  - 위아래 화살표로 앞에 입력한 코드 반복가능
  - 도움말 기능 help(seq), ?seq, ??caret  
  - 내장 데이터의 활용 mtcars, iris
  - 작업 디렉토리 확인 및 지정 getwd(), setwd("d:/")


### 1. R의 명령문
#### 할당 명령문 : = , <-, assign 을 사용하여 객체에 원소를 할당
```{r}
x<-c(1,2,3,4,5,6,7,8,9,10)  
x                           
assign("y", c(1,2,3,4,5,6,7,8,9,10))
y
week = c('mon', 'tue', 'thu', 'wed', 'fri', 'sat', 'sun')
week
```

#### 직접 명령문 : 함수, 연산자 등을 사용해 명령 실행 
```{r}
25*3/13
print ("hello world")
```

#### 참조문 : 코드에 대한 설명을 작성
```{r}
x = c(1, 2, 3) #해시를 사용하여 참조, 주석 사용
```

#### 함수와 인수
  - 함수-특정 기능을 수행하는 명령문
  - 인수-함수의 기능을 세밀하게 조정하는 옵션
  - 표현형태-함수, 인수
```{r}
x<-c(1,2,3,4,5,6,7,8,9,10)
y<-c(1,2,3,4,5,6,7,8,9,10)
cor(x,y, method="pearson") 
plot(x,y) 
```  
   
### 2. R의 객체의 유형과 클래스

객체의 속성
  - 유형(mode) : 객체가 포함하고 있는 데이터의 최소단위(수치형, 논리형, 복소수형, 문자형)
  - 특수형태 : NA(not available),NaN(not a number),Null(없음),Inf(무한대)
  - 객체의 길이 : length()함수로 확인
```{r}
mode(5+4)
mode(5>4)
mode(2+5i)
mode("study")
x<-c(1,2,3,4,NA)
is.na(x)
length(x)
```    
  
  - 클래스(class) : 데이터들의 배열혈태, 차원, 표현식에 따라 또다른 객체의 속성
```{r}
my.mat<-matrix(1:4, ncol=2) # 1~4로로 2열 행렬생성
my.mat
mode(my.mat)
class(my.mat)         
```     
  
### 3. R의 데이터의 형태(벡터, 팩터, 행렬, 배열, 리스트, 데이터프레임)
#### 1) 벡터(vector)
  -  1개이상의 원소를 갖는 1차원의 데이터
  - 벡터를 생성할 때 seq, rep, norm 등의 함수를 사용하기도함
```{r}
A = c(1,2,3,4,5)
A
#seq(from,to,by,length.out) : 등차수열생성 함수
A = seq(from=1,to=5,by=1)
A
A = seq(1,10,0.5)
A
```

```{r}
#rep(x,each,times,length.out) : 원소를 반복생성 하는 함수
B = rep(c(1,2,3),each=3,time=2)
B
B = rep(A,each=2)
B
```
  - 벡터의 원소를 추출하거나 추가 등 조작, []대괄호 연산자사용
```{r}
A<-seq(1,10,1)
A
A[c(1,2,3)]    # 1,2,3번째추출
A[c(1:5)]      # 1~5번째 추출
A[2]<-100      # 2번째 원소에 100 덮어쓰기
append(A, 11, 100)
A
```

#### 2) 팩터(factor)
  - 1개이상의 원소를 갖는 1차원의 데이터
  - 현상의 질이나 특성, 범주로 나눠지는 자료(순서형, 명목형)
  - factor(x,levels,labels,ordered) / (객체,수준,수준의이름,순서형/명목형 전환)
```{r}
job<-c(1,2,3,1,2,3,1,2,3,1,2,3,1,2,3,1,2,3,1)
job.f<-factor(job,levels=c(1,2,3), labels=c("회사원","자영업","학생")) 
job.f
summary(job.f)
```

#### 3) 행렬(matrix) : M행과 N열로 된 실수들의 사각형 배열(2차원배열)
  - matrix(data,nrow,ncol,byrow,dimnames) / (데이터, 행수, 열수, F열방향입력T행방향입력, 각차원이름)
```{r}
matrix(c(1,2,3,4),ncol=2)
matrix(c(1,2,3,4),ncol=2,byrow=T)
matrix(1:4, nrow=2, dimnames=list(c("row1","row2"), c("col1", "col2")))
```

 - 행을 합쳐서 행렬만들기
```{r}
row1=c(1,2,3)
row2=c(1,2,3)
row3=c(1,2,3)
mat = rbind(row1,row2,row3)
```
 
 - 열을 합쳐서 행렬만들기
```{r}
col1=c(1,2,3)
col2=c(1,2,3)
col3=c(1,2,3)
mat=cbind(col1,col2,col3)
mat
```

  - 행렬원소 조작
```{r}
mat[3,]  #3행 전체원소
mat[3,3] #3행 3열의 원소
mat[-2,] #2행 빼고 전체원소
```

#### 4) 배열 array : 3차원으로 구성된 형태의 자료
  - array(data,dim,dimnames)
```{r}
asia<-array(1:18,dim=c(3,3,2),
            dimnames=list(c("한국","중국","일본"),
                          c("물가","행복도","인구밀도"),c("2013","2014")))
asia
```

  - 배열조작 
```{r}
asia[1,,]
asia[,-2,]
asia[,,1]
```

#### 5) 리스트 : 길이와 성분이 다른 여러유형을 가진 데이터형태
  - list(name=data,….)
```{r}
one<-"빅데이터와 R"
two<-c("하나","둘","셋","넷","다섯")
three <-c(1,2,3)
list1<-list(first=one, second=two, third=three)
list1  
```
  - 리스트 조작
```{r}
list1[[1]]    #첫번째 성분
list1[[3]][1] #세번째 성분 첫번째 원소
```
  - 성분이름으로 추출
```{r}
list1$second    
list1$second[3]
```
  - 성분추가
```{r}
ten = c(1,2,3,4,5,6,7,8,9,10)     #임의 자료 생성
list1[[4]] = ten
list1
names(list1)[[4]] = "forth"
list1
```
  - 성분삭제
```{r}
list1[[4]] = NULL
list1
```

#### 6) 데이터 프레임(dataframe)
  - 길이가 동일한 여러개의 벡터로 구성된 데이터
  - data.frame(변수, header, row.names,stringsAsFactors, ) 
```{r}
id = c("철수", "영수","영희", "숙희")
history = c(80, 60, 70, 90)
math = c(50, 50, 50, 80)
grade = data.frame(history, math, row.names=id)
```

  - 데이터프레임 조작(행, 열 순서)
```{r}
grade[1,]
grade[,2]
grade[[1]][1]
grade[grade[[1]]>60, ]
```
  - 데이터프레임 조작(변수명)
```{r}
grade$history
grade$math
grade[grade$math>50,]
```

### 4. 내장데이터로 실습해보기

```{r}
mtcars
# names, str, summary, attributes 함수로 데이터 이해하기
# 일부 변수만 추출하기([], $사용)
# 특정 조건 hp가 3사100이상인 차량만 추출
# 일부 변수로 새로운 데이터프레임 만들기
```

### 5. 데이터 입출력
  - setwd : 워크 디렉토리설정 
  - txt파일 : read.table(file, header, sep, row.names, col.names, na.strings, stringAsFactors) 
```{r}
#워크폴더, txt파일만들기
setwd("C:/Users/user/Desktop/GN_1")
table = read.table("readtable.txt")
table
```

  - csv파일 : read.csv(상기동일)
```{r}
setwd("C:/Users/user/Desktop/GN_1")
csv = read.csv("csv.csv")
csv
str(csv)
```

```{r}
setwd("C:/Users/user/Desktop/GN_1")
csv = read.csv("csv.csv", header = FALSE)
csv       #첫행도 데이터로 읽음
```

```{r}
setwd("C:/Users/user/Desktop/GN_1")
csv = read.csv("csv.csv", na.strings = c(NA,""))
csv       #""->NA

```

```{r}
setwd("C:/Users/user/Desktop/GN_1")
csv = read.csv("csv.csv", stringsAsFactors = FALSE)
str(csv)  #fact->char
attributes(csv)  #데이터프레임
```

  - 데이터 저장하기
```{r}
write.table(csv, file="write.csv", row.names = T, col.names = T)  
```

### 6. 패키지활용
  - install.packages(" ")
  - library( )
```{r}
#install.package(ggplot2)
library(ggplot2) 
qplot(mtcars$mpg,mtcars$wt)
```

### 7. 연산자, 수학 및 통계함수
  - 연산자
```{r}
6+3 ; 6-3 ; 6*3 ; 6^3 ; 6/3 ; 6%/%3 ; 6%%3
150<200 ; 150>200
a<-150 ; b<-200 ; a!=b ; a==b
```
 
  - 수학계산
```{r}
a<-c(-3,-2,-1,1,2,3)
sum(a) #합계
abs(a) #절대값
sqrt(9) #제곱근
max(a) ; min(a) #최대최소값
range(a) #범위
ceiling(2.75) ; trunc(2.75) ; round(2.75)
choose(6,2) #6개중 2개 뽑는 조합
factorial(5) #5!
exp(1)       #지수함수
log(exp(10)) #지수로그
log10(1000)  #상용로그
sin(pi/6)    #sin함수, cos(), tan()
```


  - 통계함수
```{r}
x<-c(10,9,8,7,6,5,4,3,2,1)
y<-c(-1,3,5,-7,9,10,-2,4,5,9)
mean(x)     #??????
sort(x) ; sort(x, decreasing=T) #???름차???, ???림차??? ??????
median(x)   #중앙???
quantile(x) #???분위???
var(x)      #분산
sd(x)       #???준??????
cov(x,y)    #공분???
cor(x,y)    #???관계수
summary(x)
```